【裁判字號】    98,台上,5113
【裁判日期】    980910
【裁判案由】    違反毒品危害防制條例
【裁判全文】
最高法院刑事判決            九十八年度台上字第五一一三號
上  訴  人  甲○○
選任辯護人  秦德進律師
            陳正達律師
            許惠珠律師
上  訴  人  乙○○
選任辯護人  宋明政律師
上列上訴人等因違反毒品危害防制條例案件，不服台灣高等法院
高雄分院中華民國九十六年一月二十五日第二審判決（九十五年
度上訴字第一九七四號，起訴案號：台灣高雄地方法院檢察署九
十五年度偵字第六五八０、一三九八六號），提起上訴，本院判
決如下：
    主  文
原判決撤銷，發回台灣高等法院高雄分院。
    理  由
本件原判決撤銷第一審之科刑判決，改判分別論處上訴人甲○○
、乙○○販賣第二級毒品（乙○○為累犯）罪刑，固非無見。
惟查：(一)、甲○○於原審辯稱：案發當天未去高雄市○○路之「
旺仔冰店」，柳耀彬所指其交付第二級毒品甲基安非他命之時間
，其正在高雄榮民總醫院附近，有其0000000000號行動電話通聯
紀錄可證，不可能又出現在十全路等語（見原判決六頁，原審卷
一六八頁）。此項辯解，是否可採，原判決恝置不論，尚屬理由
不備。(二)、原判決採用柳耀彬為證人之警詢中證述，及其為被告
之警詢與原審之供述，作為上訴人等犯罪之證據（見原判決七、
八頁）。然原審審理中，僅向上訴人等及辯護人提示上開柳耀彬
為證人之證述及告以要旨，就上開柳耀彬為被告之供述，並未向
上訴人等及辯護人提示、宣讀或告以要旨（見原審卷一二七頁）
，遽採該項供述為斷罪資料，自屬違背法令。(三)、原判決認定乙
○○以新台幣三千五百元代價，僱用柳耀彬駕車前往高雄市○○
路「旺仔冰店」前，代向甲○○拿取購得之甲基安非他命，欲運
回台中縣太平市○○路某二角公園，交付乙○○，於行經雲林縣
國道三號高速公路古坑收費站前北上車道，為行政院海岸巡防署
海岸巡防總局中部地區巡防局嘉義機動查緝隊查獲，如果無訛，
則乙○○有無牽連與柳耀彬共犯毒品危害防制條例第四條第二項
之運輸第二級毒品罪，原審未予調查審認，殊有未當。(四)、原判
決理由謂0000000000（誤載為0000000000）號行動電話，為甲○
○所有供聯絡販賣第二級毒品所用之物，應宣告沒收（見原判決
十四頁）。然其事實欄認定該支行動電話僅係甲○○使用，並
未認定係甲○○所有（見原判決二頁），其理由顯失其依據。(五)
、毒品危害防制條例第十九條第一項規定：「犯第四條至第九條
、第十二條、第十三條或第十四條第一項、第二項之罪者，其供
犯罪所用或因犯罪所得之財物，均沒收之，如全部或一部不能沒
收時，追徵其價額或以其財產抵償之」。此係採義務沒收主義，
凡供販賣毒品所用或因犯罪所得之財物，均應宣告沒收，不能沒
收時，追徵其價額或以其財產抵償之，法院無審酌之餘地。原判
決就上訴人等供販賣毒品所用之行動電話（含 SIM卡），於主文
僅載「如全部或一部不能沒收時，追徵其價額」，漏載「或以其
財產抵償之」等字，亦有未宜。以上或為上訴意旨所指摘，或為
本院得依職權調查之事項，應認原判決有撤銷發回之原因。
據上論結，應依刑事訴訟法第三百九十七條、第四百零一條，判
決如主文。
中    華    民    國  九十八  年    九    月    十    日
                      最高法院刑事第二庭
                          審判長法官  莊  登  照
                                法官  陳  世  淙
                                法官  徐  昌  錦
                                法官  許  錦  印
                                法官  呂  丹  玉
      本件正本證明與原本無異
                                      書  記  官
中    華    民    國  九十八  年    九    月   十四   日
                                                     m


司法院資訊處製作；財團法人民間司法改革基金會備份。
